【裁判字號】    98,交聲,553
【裁判日期】    980918
【裁判案由】    聲明異議
【裁判全文】
臺灣臺南地方法院交通事件裁定         98年度交聲字第553號
移送機關    交通部公路總局嘉義區監理所新營監理站
異議人即
受處分人    甲○○
上列異議人即受處分人因違反道路交通管理處罰條例案件，對於
交通部公路總局嘉義區監理所新營監理站民國98年4月13日所為
之裁決處分（處分案號：新監裁違字第裁73-M00000000號）聲明
異議，本院裁定如下：
    主    文
異議駁回。
    理    由
一、原處分意旨略以：異議人即受處分人甲○○（下稱異議人）
    所有車牌號碼VRO-807號輕型機車，於民國97年9月3日9時40
    分許，在臺南縣新營市○○路91-2號前，因在設有禁止停車
    標線之處所停車，經臺南縣警察局交通警察隊警員製單舉發
    ，嗣經移送機關即交通部公路總局嘉義區監理所新營監理站
    （下稱原處分機關）以其違規事證明確，依道路交通管理處
    罰條例第56條第1項第4款及道路交通管理事件統一裁罰基準
    表之規定，裁處異議人罰鍰新臺幣（下同）1,200元等語。
二、本件異議意旨略以：舉發地點在自家門前之黃色臨時停車線
    停放，所停放之土地為政府未徵收之道路用地，該所有權亦
    屬異議人所有，請求撤銷原處分不罰等語。
三、按汽車駕駛人停車時，在設有禁止停車標誌、標線之處所停
    車者，處600元以上1,200元以下罰鍰，道路交通管理處罰條
    例第56條第1項第4款定有明文。次按黃實線指設於路側者，
    用以禁止停車，道路交通標誌標線號誌設置規則第149條第1
    項第1款第4目亦有明文。
四、經查：
  (一)異議人所有車牌號碼VRO-807號輕型機車，於上開時間因在
    設有禁止停車標線之處所停車，經臺南縣警察局交通警察隊
    警員製單逕行舉發，並經原處分機關裁處如前所述之裁罰等
    情，有臺南縣警察局97年9月3日南縣警交字第M00000000號
    舉發違反道路交通管理事件通知單及原處分機關98年4月13
    日新監裁違字第裁73-M00000000號裁決書各1份及違規採證
    照片1幀附卷可稽，且為異議人所不爭執，是此部分事實，
    已可認定。
  (二)至異議人以違規地點係其所有而政府未徵收之土地等語置辯
    ；惟按憲法第15條關於人民財產權應予保障之規定，旨在確
    保個人依財產之存續狀態行使其自由使用、收益及處分之權
    能，並免於遭受公權力或第三人之侵害，俾能實現個人自由
    、發展人格及維護尊嚴。如因公用或其他公益目的之必要，
    國家機關雖得依法徵收人民之財產，但應給予相當之補償，
    方符憲法保障財產權之意旨。既成道路符合一定要件而成立
    公用地役關係者，其所有權人對土地既已無從自由使用收益
    ，形成因公益而特別犧牲其財產上之利益，國家自應依法律
    之規定辦理徵收給予補償，各級政府如因經費困難，不能對
    上述道路全面徵收補償，有關機關亦應訂定期限籌措財源逐
    年辦理或以他法補償，有司法院大法官會議釋字第400號解
    釋可參，可知土地所有人之土地，雖未經能徵收，然因公用
    地役關係而使土地所有人之自由使用收益權受限情狀，不因
    未徵收而消滅，即使該地點之土地所有權為私人所有，其所
    有權亦應受到限制。查本件違規地點係45年10月30日所發布
    之新營都市○○○道路用地，該土地雖未在78年間公共設施
    保留地專案徵收取得方案範圍內，但該計畫道路已開闢完成
    且供公眾通行多時（至今有30年以上），係屬「市區道路條
    例」第2條及「道路交通管理處罰條例」第3條所規範之道路
    範圍內，有臺南縣新營市公所98年5月25日所工字第0980008
    706號函說明在卷可參，因此，異議人固提出土地登記謄本
    及戶口名簿，主張該地係其配偶林徐秀美所有，惟依卷附採
    證照片所示，該處係為鋪設柏油之道路，且劃有禁止停車之
    黃實線，依前揭說明，即已成公用地役關係，所有權人之使
    用權應受限制，異議人縱獲所有權人即其配偶同意，其使用
    權仍應受到限制，是異議人停車於該處，仍屬違規行為。
  (三)綜上所述，異議人所有車牌號碼VRO-807號輕型機車，於上
    揭時、地有在設有禁止停車標線處所停車之違規事實既可認
    定，則原處分機關以異議人違反道路交通管理處罰條例第56
    條第1項第4款及道路交通管理事件統一裁罰基準表之規定，
    裁處異議人罰鍰1,200元，核無不當，本件異議人之異議為
    無理由，應予駁回。
五、據上論結，應依道路交通管理處罰條例第87條第2項、道路
    交通案件處理辦法第19條，裁定如主文。
中    華    民    國    98    年    9     月    18    日
                    交通法庭  法  官 張家瑛
以上正本證明與原本無異。
如不服本裁定，應於收受送達後5日內向本院提出抗告狀。（應
附繕本）
                              書記官 李淑惠
中    華    民    國    98    年    9     月    21    日


司法院資訊處製作；財團法人民間司法改革基金會備份。
